【裁判字號】    91,訴,1426
【裁判日期】    920325
【裁判案由】    偽造有價證券等
【裁判全文】
臺灣臺南地方法院刑事判決                        九十一年度訴字第一四二六號
    公  訴  人  臺灣台南地方法院檢察署檢察官
    被      告  丙○○
    指定辯護人  本院公設辯護人  甲○○
右列被告因偽造有價證券等案件，經檢察官提起公訴（九十一年度偵字第九七九九號
），本院判決如左：
    主  文
丙○○意圖供行使之用，而偽造有價證券，處有期徒刑壹年捌月，扣案本票上偽造「
乙○○」署押壹枚沒收之；又偽造私文書，足以生損害於他人，處有期徒刑陸月，扣
案支票上偽造「乙○○」署押壹枚沒收之。應執行有期徒刑貳年，緩刑肆年。扣案本
票及支票上偽造「乙○○」署押共貳枚均沒收之。
    事  實
一、丙○○係乙○○之兄。丙○○於民國九十一年五月間，因需款孔急，欲向經營地
    下錢莊之真實姓名年籍不詳王姓男子借貸，經王姓男子要求需交付丙○○親友簽
    發之本票及經其親友背書之支票以供擔保，丙○○遂向其妹乙○○徵求同意，惟
    經乙○○反對，丙○○乃於九十一年五月十三日在台北縣板橋市○○街公園處，
    向王姓男子表示無法取得其妹同意簽發本票及為其支票背書。王姓男子即向丙○
    ○表示若無乙○○之本票及為其背書之支票擔保，則無法借貸款項予丙○○。丙
    ○○見狀，為求順利借得款項，明知未得乙○○之許可，不得擅自偽造乙○○之
    署押，竟先基於意圖供行使之用而偽造有價證券之故意，於其自身簽發之本票〔
    面額：新台幣（下同）十六萬五千元、票號０五五八四三號〕正面發票人處，偽
    造「乙○○」之署押一枚，而為偽造以乙○○為共同發票人之有價證券本票一紙
    。復另行起意基於偽造私文書之故意，在其自己簽發之支票（面額十萬元、票號
    ＡＶ0000000號、發票日九十一年五月二十三日、帳號：0000000
    00號）背面，偽造乙○○之署押一枚，而為偽造乙○○之背書私文書一紙，足
    以生損害於乙○○。丙○○偽造畢即將前揭偽造之本票及支票背書，一併當場交
    予知情之王姓男子。嗣因王姓男子將該本票及支票持以向乙○○追索票據債權，
    乙○○始悉上情。
二、案經乙○○訴由台灣台南地方法院檢察署檢察官偵查起訴。
    理  由
一、右揭犯罪事實業據被告丙○○於偵審中供承不諱，核與告訴人乙○○於偵審中指
    訴被害情節相符，並有前揭本票及支票各一紙（均影本）附卷可稽，被告之自白
    與事實相符，堪以採信。被告犯行明確，堪以認定，應依法論科。
二、按變造有價證券之行使罪與交付罪之區別，在於犯人有無欺騙相對人之意思以為
    斷，如有欺騙之意思，則為行使，否則為交付，凡應成立交付罪者，行使罪即無
    成立之可能。最高法院三十二年上字第四七七號著有判例可資參照。另按支票背
    書，在票據法上係表示對支票負擔保責任之意思，為法律規定之文書，並非依習
    慣表示一定用意之證明，而其此項行為，足以生損害於他人，故應成立偽造私文
    書罪。最高法院七十年台上字第二一六二號著有判例可資參照。是核被告所為係
    犯刑法第二百零一條第一項偽造有價證券罪、第二百十條第一項偽造私文書罪。
    被告偽造署押之部分行為，應為偽造有價證券及偽造私文書之全部行為所吸收；
    偽造有價證券後，交付予知情之王姓男子之低度行為，應為偽造有價證券之高度
    行為所吸收，均不另論罪。被告偽造有價證券及私文書之犯行，犯意各別，行為
    互異，應予分論併罰。另查被告因需款孔急，一時思慮未週為此犯行，雖其以告
    訴人乙○○名義偽造本票之有價證券之舉，並不足取，然其犯罪之動機、情狀，
    尚非全無可憫之處，本院認宣告法定最低之刑，猶嫌過重，應依刑法第五十九條
    之規定就其偽造有價證券犯行部分酌減其刑。爰審酌被告犯罪動機、與告訴人誼
    屬至親，竟出諸以此手段，致告訴人受王姓男子等人追索債務，已與告訴人達成
    和解，經告訴人於本院審理時，當庭表示願意原諒不再追究等語（參見本院九十
    二年三月十一日審判筆錄）、犯罪後坦承犯行之態度等一切情狀，分別量處如主
    文所示之刑，並定應執行之刑。又查被告前未曾受有期徒刑以上刑之宣告，有卷
    附臺灣高等法院被告全國前案紀錄表一紙在卷可憑。經此起訴審判，當知警惕，
    信無再犯之虞，本院認所宣告之刑以暫不執行為適當，並諭知緩刑四年，以啟自
    新。又刑法第二百零五條對於偽造之有價證券設有沒收之特別規定，故對於偽造
    之有價證券自應依該條規定不問屬於犯人與否均併予宣告沒收。惟關於二人以上
    為共同發票人之有價證券，如僅係就其中部分共同發票人為偽造，因該有價證券
    之真正發票人部分仍屬有效，為避免影響合法執票人對於真正發票人之票據權利
    ，自不得將整張有價證券宣告沒收。是此時祇要依前開法條規定，將該有價證券
    關於偽造發票人部分宣告沒收即可。最高法院九十年度台上字第六０四五號著有
    裁判可資參照。查本案被告丙○○冒用告訴人乙○○名義簽發之本票上，另以其
    名義擔任共同發票人，該部分仍屬有效有價證券，自不得將該本票全部予以沒收
    。應僅就該本票上偽造之「乙○○」署押一枚沒收為已足。又前揭支票背面上偽
    造之「乙○○」署押一枚為被告所偽造，已如前述，該偽造之署押亦應依刑法第
    二百十九條之規定沒收之。
據上論斷，應依刑事訴訟法第二百九十九條第一項前段，刑法第二百零一條第一項、
第二百十條、第五十九條、第五十一條第五款、第七十四條第一款、第二百十九條，
罰金罰鍰提高標準條例第一條前段，判決如主文。
本案經檢察官劉聰熙到庭執行職務
中      華      民      國    九十二    年      三      月    二十五    日
                                  臺灣臺南地方法院刑事第五庭
                                          法  官  卓穎毓
右正本證明與原本無異。
如不服本判決，應於判決送達後十日內，向本院提出上訴狀（應附繕本）。
                                          書記官  秦建華
中      華      民      國    九十二    年      三      月    二十五    日
附錄法條：
中華民國刑法第二百零一條
意圖供行使之用，而偽造、變造公債票、公司股票或其他有價證券者，處三年以上十
年以下有期徒刑，得併科三千元以下罰金。
行使偽造、變造之公債票、公司股票或其他有價證券，或意圖供行使之用，而收集或
交付於人者，處一年以上七年以下有期徒刑，得併科三千元以下罰金。
中華民國刑法第二百一十條
偽造、變造私文書，足以生損害於公眾或他人者，處五年以下有期徒刑。


司法院資訊處製作；財團法人民間司法改革基金會備份。
